臺灣基隆地方法院基隆簡易庭小額民事判決
111年度基小字第470號
原      告  耿瑞麒  

被      告  陳鐵圍  

訴訟代理人  陳鐵池  
上列當事人間損害賠償事件，原告就本院民國110年度基交簡字
第382號過失傷害案件提起刑事附帶民事訴訟，經本院刑事庭以1
10年度基交簡附民字第18號裁定移送而來，本院於111年3月16日
辯論終結，判決如下：
    主      文
被告應給付原告新臺幣貳萬元。
原告其餘之訴駁回。
訴訟費用由被告負擔三分之一，餘由原告負擔。
本判決第一項得假執行。但被告如以新臺幣貳萬元為原告預供擔
保，得免為假執行。
    事實及理由
一、原告主張：
    被告於民國109年11月26日晚間6時左右，騎乘560-HRY號普
    通重型機車，沿基隆市中山區西定路由東往西方向行駛，途
    經設有「分向限制線」並臨近西定路366號之路段，為圖超
    越前車即訴外人何智豪駕駛之157-ZZ號營業遊覽大客車，旋
    未注意標線指示，貿然跨越分向限制線並侵入對向車道，適
    有原告騎乘NET-8207號普通重型機車（下稱系爭車輛）沿對
    向車道駛抵該處，原告人車遂與被告機車發生碰撞，繼而再
    與何智豪駕駛之營業遊覽大客車發生碰撞，導致原告受有頸
    椎受傷併中央脊髓症候群、右手肘擦挫傷、右膝擦挫傷等傷
    害（下稱系爭傷害）；因事發迄今，原告所受損害一概未獲
    任何填補，是原告乃本於侵權行為之法律關係，請求被告賠
    償系爭傷害之醫藥費新臺幣（下同）2,500元、系爭車輛之
    修繕費20,000元、精神慰撫金37,500元，以上金額合計60,0
    00元，並聲明：被告應給付原告60,000元。
二、被告答辯：
　　被告先係辯稱「原告自摔」，後又改稱「是原告撞被告」。
三、本院判斷：
  ㈠查被告於109年11月26日晚間6時左右，騎乘560-HRY號普通重
    型機車，沿基隆市中山區西定路由東往西方向行駛，途經設
    有「分向限制線」並臨近西定路366號之路段，為圖超越前
    車即訴外人何智豪駕駛之157-ZZ號營業遊覽大客車，旋未注
    意標線指示，貿然跨越分向限制線並侵入對向車道，適有原
    告騎乘NET-8207號普通重型機車沿對向車道駛抵該處，原告
    人車遂與被告機車發生碰撞，繼而再與何智豪駕駛之營業遊
    覽大客車發生碰撞，導致原告受有頸椎受傷併中央脊髓症候
    群、右手肘擦挫傷、右膝擦挫傷等傷害，嗣刑事法院乃以11
    0年度基交簡字第382號刑事簡易判決，論被告犯過失傷害人
    罪，並就被告處相應之拘役刑在案。此首有本院110年度基
    交簡字第382號刑事簡易判決在卷可稽，並經本院職權查詢
    臺灣高等法院被告前案紀錄暨調取上開刑事案卷確認屬實；
    至被告雖辯稱「原告是自摔」、「是原告撞被告」云云，然
    就令原告人車係先倒地（即被告所稱「原告自摔」），再失
    控滑行並與被告機車發生碰撞（即被告所稱「原告撞被告」
    ），衡情亦係「被告無視標線指示，旋貿然跨越分向限制線
    並侵入對向車道，導致適沿對向駛來之原告見狀閃煞不及」
    之所致，是回歸刑案卷證並參被告所持答辯，益見原告主張
    「被告騎乘機車跨越分向限制線並侵入對向車道，即為本件
    事故之肇事原因」等情，俱屬真實並為可採。
  ㈡按「駕駛人駕駛汽車，…應遵守道路交通標誌、標線、號誌之
    指示…」「分向限制線，用以劃分路面成雙向車道，禁止車
    輛跨越行駛，並不得迴轉。」道路交通安全規則第90條第1
    項、道路交通標誌標線號誌設置規則第165條第1項訂有明文
    ；又上開規定旨在保障公眾行車之安全，核屬保護他人之法
    律，倘有違反，即應推定為有過失（民法第184條第2項規定
    參照）。查被告於旨揭時、地，為圖超越前車即訴外人何智
    豪駕駛之157-ZZ號營業遊覽大客車，旋不注意標線指示，貿
    然跨越分向限制線並侵入對向車道，以致與閃避不及之系爭
    車輛發生碰撞，導致系爭車輛車體受損、原告身體受傷（即
    頸椎受傷併中央脊髓症候群、右手肘擦挫傷、右膝擦挫傷等
    系爭傷害），是被告明確違反道路交通安全規則之上開規定
    ，其有過失甚明。第按因故意或過失，不法侵害他人之權利
    者，負損害賠償責任；汽車、機車或其他非依軌道行駛之動
    力車輛，在使用中加損害於他人者，駕駛人應賠償因此所生
    之損害，民法第184條第1項前段、第191條之2前段亦有明定
    。今被告既違反交通法規以致與閃避不及之系爭車輛發生碰
    撞，導致原告車損人傷，則被告之過失行為與原告車損人傷
    之結果間，當然具有相當因果關係，準此，被告自應依法對
    原告負過失侵權行為之損害賠償責任。茲就原告主張之損害
    範圍，逐項審酌如下：
  ⒈醫藥費2,500元：　　　　
　　原告固主張系爭事故導致原告受有系爭傷害，原告為此支出
    醫藥費2,500元云云；惟原告屢經本院闡明曉諭，始終未能
    適度舉證以佐其實。按當事人已證明受有損害而不能證明其
    數額或證明顯有重大困難者，法院應審酌一切情況，依所得
    心證定其數額，民事訴訟法第222條第2項雖有明文。然本條
    項係以在原告已證明受有損害，而有客觀上不能證明損害之
    數額，或證明顯有重大困難之情事時，如仍強令原告舉證證
    明損害數額，不免過苛，亦不符訴訟經濟之原則所由設之規
    定，以兼顧當事人實體利益與程序利益之保護。此一規定，
    「並未解免請求損害賠償之原告，就受有損害之事實所負之
    舉證責任」，僅於原告已證明受有損害，且於行證據上爭點
    整理或調查證據後，在客觀上仍難以證明損害數額時，賦予
    法院依全辯論意旨及調查證據之結果，參酌經驗法則及相當
    性原則，就損害數額逕為自由裁量而下判斷之權限。準此，
    倘請求損害賠償之原告，未能依民事訴訟法第277條規定，
    就其受有損害之事實，盡其一般之舉證責任，法院即無從依
    上開規定酌定其損害數額（最高法院109年度台上字第17號
    判決意旨參照）。查原告雖因系爭傷害而需就醫治療，然其
    相關費用除「原告本人支付」乙途，並非全無「他人給付（
    例如健保給付、任意險給付）」之可能，尤以原告倘若有此
    支出，衡情亦「無」不能取得憑證之客觀難處，蓋原告就令
    「遺失」相關收據，亦可再向醫院申請補發，是原告屢經曉
    諭猶僅一味推稱「找不到單據」云云，客觀上自係啟人疑竇
    ，而難使本院信其「有此費用支出之事實」，遑論於原告概
    未舉證其有此損害之前提下，逕自本於經驗法則以及相當性
    原則，自由裁量而予決定原告之損害數額。從而，原告請求
    被告賠償醫藥費2,500元云云，顯因原告「怠於舉證」而欠
    根據，為無理由，不能准許。
  ⒉車輛修繕費20,000元：　　
    原告固主張系爭事故導致系爭機車毀損，原告為此必須支出
    車輛修繕費20,000元云云。惟按因犯罪而受損害之人，以對
    於刑事被告及依民法負賠償責任之人請求回復其損害者為限
    ，始得於刑事訴訟程序附帶提起民事訴訟，此為刑事訴訟法
    第487條第1項所明定，且其請求回復之損害，以被訴犯罪事
    實所生之損害為限，否則縱令得依其他事由提起民事訴訟，
    亦不得於刑事訴訟程序附帶為此請求（最高法院60年台上字
    第633號判例意旨參照）；又「刑事附帶民事訴訟，經刑事
    庭依刑事訴訟法第504條第1項規定裁定移送於同院民事庭後
    ，民事庭如認其不符同法第487條第1項規定之要件時，應許
    原告得繳納裁判費，以補正起訴程式之欠缺」（最高法院10
    8年度台抗大字第953號裁定意旨參照）。查本件被告經檢察
    官訴究者，僅止「過失傷害」而不及於「毀損」（按：過失
    毀損，刑法尚無處罰明文），故系爭車輛之毀損部分，非屬
    被告犯「過失傷害」罪所受侵害之客體，原告本係不得依刑
    事附帶民事訴訟程序，請求被告賠償系爭車輛修繕之損害，
    惟關此起訴程式之欠缺，尚非不得命為補正，故本院乃於11
    1年2月16日調解程序期日，當庭命原告於111年2月18日以前
    ，向本院補繳第一審裁判費1,000元，倘逾期不繳，即駁回
    原告有關車損部分之附帶求償。乃截至本院111年3月16日言
    詞辯論期日為止，原告仍不遵諭補正，是依上開說明，原告
    提起刑事附帶民事訴訟，請求被告賠償系爭車輛修繕費20,0
    00元之部分，自與刑事訴訟法第487條第1項之要件不合，並
    且已逾補正期限，不能准許。
  ⒊精神慰撫金37,500元：
    按關於慰撫金之多寡，應以被害人精神上所受之苦痛為準據
    ，亦應審酌被害人之地位、家況及加害人之地位，俾資為審
    判之依據，故應就兩造之身分、職業、教育程度、財產及經
    濟狀況，用以判斷非財產上損害之慰撫金數額（最高法院51
    年度台上字第223號判例意旨、86年度台上字第511號判決意
    旨參照）。蓋慰藉金係以精神上所受無形之痛苦為準，非如
    財產損失之有價額可以計算，究竟如何始認為相當，自應審
    酌被害人及加害人之地位、家況、並被害人所受痛苦之程度
    、與其他一切情事，定其數額。本院審酌兩造年齡、學歷、
    經歷、財力、資力，兼衡量系爭傷害之輕重程度以及原告身
    體復原所需之時間長短，併考量原告日常生活因系爭傷害而
    連帶受影響之程度等一切情狀，認原告請求精神慰撫金即非
    財產上之損害賠償，以20,000元為相當。是原告請求精神慰
    撫金20,000元，為有理由；至逾此範圍之請求，則屬過高，
    不應准許。
  ⒋結論：
    本件原告所得請求之賠償範圍，僅止精神慰撫金20,000元。
  ㈢綜上，原告基於侵權行為之法律關係，請求被告給付20,000
    元，為有理由，應予准許；至逾此範圍之請求，均無理由，
    應予駁回。
四、本件事證已臻明確，兩造其餘攻擊、防禦方法及舉證，經本
    院審酌後，認對於判決結果均無影響，爰不一一論述，併此
    指明。
五、本件係刑事附帶民事訴訟，而由本院刑事庭移送民事庭者，
    依法不需徵收裁判費，且至本院言詞辯論終結時，亦未發生
    其他訴訟費用，故無從確定訴訟費用之數額。惟依法仍應依
    民事訴訟法第79條，諭知訴訟費用由兩造按其勝敗比例負擔
    ，以備將來如有訴訟費用發生時，得以確定其數額，併予敘
    明。
六、本判決原告勝訴部分，係適用小額訴訟程序所為被告敗訴之
    判決，爰依民事訴訟法第436條之20之規定，職權宣告假執
    行，併依同法第436條之23準用同法第436條第2項，再準用
    同法第392條第2項規定，酌情宣告被告預供相當之擔保金額
    後得免為假執行。
中　　華　　民　　國　　111 　年　　3 　　月　　16　　日
                  基隆簡易庭法  官   王慧惠
以上正本係照原本作成。　　　　　　　　　   
對於本件判決如有不服，應於收受送達後20日內向本院提出上訴
書狀，上訴於本院合議庭，並按他造當事人之人數附具繕本。
當事人之上訴，非以判決違背法令為理由不得為之，上訴狀應記
載上訴理由，表明下列各款事項：
㈠原判決所違背之法令及其具體內容。
㈡依訴訟資料可認為原判決有違背法令之具體事實。
如委任律師提起上訴者，應一併繳納上訴審裁判費。　　　　
中　　華　　民　　國　　111 　年　　3 　　月　　16　　日
                            書記官   姚安儒